臺灣高等法院刑事判決
110年度上易字第1390號
上  訴  人  
即  被  告  陳彥彬



指定辯護人  邱瓊儀律師(義辯)              
上列上訴人因竊盜案件，不服臺灣基隆地方法院110年度易字第2
7號，中華民國110年4月23日第一審判決（起訴案號：臺灣基隆
地方檢察署109年度偵字第4596號），提起上訴，本院判決如下
：
    主  文
上訴駁回。
    事  實
陳彥彬意圖為自己不法之所有，於民國109年4月29日上午11時16
分許，騎乘其所有之車牌號碼000-000號普通重型機車，行經呂
明松位於新北市○○區○○路000號1樓住處前時，趁無人注意之際，
入侵上址徒手竊取呂明松置於客廳桌上零錢盤中之現金新臺幣（
下同）1,500元得手，旋即騎乘上開機車離去。
    理  由
一、當事人及辯護人對於本院作為得心證依據之被告以外之人於
    審判外陳述，未於言詞辯論終結前聲明異議，本院審酌各項
    證據作成時之狀況，認為並無不可信或不適當之情事，依刑
    事訴訟法第159條之5第1項規定，均有證據能力。
二、訊據上訴人即被告陳彥彬固供認車牌號碼000-000號普通重
    型機車為其所有，並於109年7、8月間出售，惟矢口否認有
    何前述竊盜之犯行，辯稱：我根本沒有前往上址竊盜財物，
    且本件亦無指紋等相關證據，如何認定我有行竊云云。經查
    ：
　㈠稽之告訴人呂明松於警詢時指稱：我位在新北市○○區○○路000
    號1樓的住處遭竊，當時我將零錢整理好放在紅色的零錢盤
    上，並將零錢盤置放在客廳的桌上，後來我拿藥給我母親服
    用，回來之後就發現零錢不見了，我損失大約1,500元。另
    外，二樓里長家的監視器，有錄到嫌犯的畫面等語明確（偵
    字卷第9、10頁），審酌告訴人僅係就其前述親身經歷、見
    聞而為陳述，且依其所陳情節，此次遭竊之財物約為1,500
    元之零錢，亦非鉅額，其殊無大費周章捏虛不實之詞特意前
    往報警之必要；此外，經原審當庭勘驗現場監視器錄影畫面
    所為之勘驗筆錄暨擷取畫面所示（原審卷第99至139頁），
    亦見案發時日確實有名身穿黑衣、頭戴銀色安全帽之男子騎
    乘機車前往告訴人之住處附近，嗣該名男子走向告訴人之住
    處之方向，且斯時該名男子之手上未攜帶任何之物品，惟待
    自告訴人住處往外之方向再次出現時，其右手似有拿取物品
    ，並將右手物品換至左手，又用左手將物品放置於左邊外套
    之口套，該等情狀，俱與告訴人前揭指稱遭人入侵住處行竊
    之情，核屬吻合，堪認其所陳情節非虛。是告訴人之住處於
    前開時日遭1名男子入侵，並竊取1,500元之零錢等節，洵堪
    認定。
　㈡該名行竊之男子確為被告，有下列證據足資證明，茲分述如
    下：
　⒈對照原審勘驗事發現場監視錄影影像所為之擷取畫面暨被告
    於原審所拍攝之照片所示（原審卷第99至139、141至147頁
    ），可徵該名行竊男子之五官、身形均與被告極為相似。
　⒉車牌號碼000-000號普通重型機車為被告所有，被告係於本件
    案發後之109年7、8月間始將該機車出售之情，業據其供述
    明確（偵字卷第123、124、157至159頁，本院卷109、110頁
    ），復有車輛詳細資料報表在卷可按（見偵卷第15頁）；此
    外，被告於偵訊時明確陳稱，前開機車在出售之前，均係其
    自己在使用等語（偵字卷第123頁），對照被告於偵查、原
    審暨本院審理時，均未曾提及於本件案發期間之前後，係有
    將該機車出借予他人使用，據此足認車牌號碼000-000號普
    通重型機車於本件案發之時，僅有被告1人使用之情，即堪
    認定。
　⒊依卷附之員警所調取之監視器錄影影像之擷取畫面以觀（偵
    字卷第12頁），可知於109年4月29上午11時21分39秒時，於
    台二線（即北部濱海公路）75.5公里處由蝙蝠往宜蘭行向之
    車道，拍攝到1名男子騎乘車牌號碼000-000號普通重型機車
    ，而案發期間，既僅有被告獨自使用前開機車，堪認該名男
    子確為被告無訛。復且，徵諸卷附之GOOGLE北部濱海公路之
    道路街景影像、地圖暨新北市○○區○○路000號至北部濱海公
    路之北海岸景觀平台之地圖及行車時間資料所示（本院卷第
    83至87頁），可知北部濱海公路75.5公里處鄰近北海岸景觀
    平台，而本件遭竊之地點（即新北市○○區○○路000號）至北
    海岸景觀平台之距離為1.3公里，行車時間約為3分鐘，若交
    通順暢時僅需約2分鐘。而依卷附現場監視器錄影影像之擷
    取畫面（偵字卷第12頁），可知前往告訴人住處行竊之該名
    男子離去之時間為109年4月29日上午11時18分13秒，而被告
    騎乘前開機車於濱海公路75.5公里處之時間則為同日上午11
    時21分39秒（偵字卷第12頁）；另對照被告騎乘機車之影像
    與原審法院就行竊地點之監視器錄影影像所為之擷取畫面所
    示，可知被告騎乘機車時所著之外衣、長褲、腳穿之鞋子暨
    頭戴之安全帽之樣式，與本案行竊之男子，其所穿著之衣、
    褲、腳穿之鞋子暨頭戴之安全帽，均極為相似（偵字卷第12
    頁，原審卷第111至133頁）；甚行竊之男子自行竊之處離去
    僅約3分鐘，被告即騎乘機車在距遭竊地點約3分鐘車程之濱
    海公路之75.5公里處；佐以，行竊男子之五官、身形復與被
    告十分近似，已如前述，基此足認被告確為本案行竊之男子
    ，至為灼明。
　⒋被告固以前詞置辯；另辯護人為被告辯以：本件無相關之生
    物跡證，且縱被告騎乘機車出現在案發地點附近，亦無從認
    定被告確有竊取財物之情事云云。惟行竊之男子之五官、身
    形與被告十分近似，且被告於行竊之男子離開行竊地點約3
    分鐘後，即騎乘車牌號碼000-000號普通重型機車出現在距
    遭竊地點約3分鐘路程之處，且斯時被告頭戴之安全帽、身
    穿之衣、褲暨腳穿之鞋子與行竊之男子亦極為相似，已足以
    認定行竊之男子確為被告無訛，已據本院論述如前；況行竊
    時未留有指紋、DNA之生物跡證，於現行實務，非屬罕見，
    自無以現場未有被告指紋等相關跡證，逕認被告並無行竊之
    情事，是被告及辯護人該等所辯，洵無可採。
　㈢末以，依被告所持用之門號0000000000號行動電話之通訊數
    據上網歷程顯示，該門號於案發當日即109年4月29日上午11
    時16分1秒時進入基隆市○○區○○街000○0號10樓處基地台，至
    同日上午11時52分26秒始離開（原審卷第169至171頁）。惟
    被告於109年4月29日上午11時21分39秒騎乘機車在濱海公路
    75.5公里處，又基隆市○○區○○街000○0號10樓處基地台距本
    案遭竊之地點即有約6.6公里，另濱海公路75.5公里距案發
    地點又有1.3公里，此有GOOGLE地圖在卷可憑（原審卷第181
    頁，本院卷第85頁），足徵被告於該日上午11時21分39秒時
    所在之處，距離前開基地台之位置大約為7.8公里，而以斯
    時被告所持用之前開門號行動電話之基地台位置仍在基隆市
    ○○區○○街000○0號10樓處以觀，即證被告於案發時並未攜帶
    前開門號之行動電話外出至明，是該門號之通訊數據上網歷
    程，自無採為被告有利之論據。
　㈣從而，被告前開辯詞俱不足採，其本件犯行，事證明確，洵
    堪認定，應予以依法論科。　　　　　　　　
三、論罪：
  ㈠核被告所為，係犯刑法第321 條第1 項第1款之侵入住宅竊盜
    罪。
　㈡按刑法第47條第1 項規定：受徒刑之執行完畢，或一部之執
    行而赦免後，5 年以內故意再犯有期徒刑以上之罪者，為累
    犯，加重本刑至2分之1。主要著眼於犯罪行為人前既已受自
    由刑之執行，自當知所悔改，如執行完畢未久，又再故意犯
    罪，足見其對於刑罰反應力薄弱，故必須再延長其矯正期間
    ，藉此協助其重返社會，同時亦兼顧防衛的效果。惟對於刑
    法第47條第1 項規定，若不分情節，基於累犯者有其特別惡
    性及對刑罰反應力薄弱等立法理由，一律加重最低本刑，於
    不符合刑法第59條所定要件之情形下，致生行為人所受之刑
    罰超過其所應負擔罪責之個案，其人身自由因此遭受過苛之
    侵害部分，對人民受憲法第8 條保障之人身自由所為限制，
    不符憲法罪刑相當原則，牴觸憲法第23條比例原則，業經司
    法院釋字第775 號解釋在案。為避免發生上述罪刑不相當之
    情形，法院就該個案應依本解釋意旨，裁量是否加重最低本
    刑。至如何能避免發生「罪刑不相當」之情形，自應審酌犯
    罪行為人之前、後案之犯罪類型、行為態樣是否相同或類似
    ；前案執行完畢與後案發生之時間相距長短；前案是故意或
    過失所犯；前案執行是入監執行完畢，抑或易科罰金或易服
    社會勞動而視為執行完畢；前、後案對於他人生命、身體、
    財產等法益侵害情形如何等具體個案各種因素，再兼衡後案
    犯罪之動機、目的、計畫、犯罪行為人之年齡、性格、生長
    環境、學識、經歷、反省態度等情綜合判斷，以觀其有無特
    別惡性或對刑罰反應力薄弱而決定是否依累犯規定加重最低
    本刑（最高法院108年度台非字第176號判決參照）。查
　　被告前因㈠竊盜案件，經原審法院以103年度易字第340號判
    決判處有期徒刑7月，並經本院以104年度上易字第2020號判
    決上訴駁回確定；㈡因竊盜、竊盜、加重竊盜等案件，經原
    審法院以103年度易字第421號判決判處應執行有期徒刑6月
    、8月，並經本院以104年度上易字第1097號判決上訴駁回確
    定；㈢因竊盜案件，經原審法院以104年度易字第377號判決
    判處有期徒刑7月2次，應執行有期徒刑1年確定；㈣再因竊盜
    案件，經原審法院以105年度易字第444號判決判處有期徒刑
    4月確定，上開㈠至㈣所示之罪刑，經原審法院以105年度聲字
    第1163號裁定應執行有期徒刑2年8月確定，於106年9月27日
    假釋出監，於107年6月17日縮刑期滿，假釋未經撤銷，視為
    執行完畢等節，此有本院被告前案紀錄表在卷可稽（本院卷
    第41至44、50頁），其於受有期徒刑執行完畢後5 年內故意
    再犯本件有期徒刑以上之罪，符合刑法第47條第1 項所定之
    累犯，衡酌被告前已因犯竊盜罪而經法院判刑並入監執行，
    與本案犯罪類型完全相同，足見被告對刑罰之反應力薄弱，
    認被告本案前開犯行依刑法第47條第1 項規定加重其刑，並
    未悖於罪刑相當原則及比例原則，爰應依刑法第47條第1 項
    規定加重其刑。
四、原審認被告罪證明確，審酌被告正值盛年，不思以正途獲取
    財物而遂行偷盜，足見其不知尊重他人財產權，法治觀念明
    顯薄弱，實無足取。且觀之本案被告自住宅大門侵入，雖時
    間短暫、手法簡單，然對於告訴人之居住安寧已發生嚴重侵
    害，犯後亦未能與告訴人達成和解而賠償損失，殊值非難，
    犯後仍一再砌詞卸責，態度不佳，難對其刑度為有利之考量
    。兼衡被告之犯罪動機、目的、情節、自述智識程度為國中
    畢業，從事打零工，月入2、3萬元，領有身心障礙手冊，家
    中有母親需其扶養等一切情狀，量處有期徒刑8月。復說明
    ：被告本案竊得之現金1,500元，尚未查獲發還予告訴人，
    為被告之犯罪所得，應依刑法第38條之1 第1 項前段、第3 
    項規定諭知沒收，且應於全部或一部不能沒收或不宜執行沒
    收時，追徵其價額。核其認事用法俱無違誤，量刑及沒收尚
    屬允當，被告上訴執前詞否認犯行，核屬無稽，業據本院詳
    述如前，是其上訴無理由，應予駁回。　　
據上論斷，應依刑事訴訟法第368條，判決如主文。
本案經檢察官何嘉仁到庭執行職務。
中　　華　　民　　國　　110 　年　　10　　月　　27　　日
                  刑事第二十五庭審判長法　官  邱滋杉
                                      法　官  邱瓊瑩
                                      法　官  陳彥年
以上正本證明與原本無異。
不得上訴。
                                      書記官  彭秀玉
中　　華　　民　　國　　110 　年　　10　　月　　27　　日